【裁判字號】    89,訴,2352
【裁判日期】    890726
【裁判案由】    查閱抄錄帳冊等
【裁判全文】
臺灣臺北地方法院民事裁定  八十九年訴字第二三五二號
    原      告  杜比研究所授權股份有限公司
                              .
    法定代理人  甲○ ○○○○.
    訴訟代理人  童文薰律師
    被      告  仁寶電腦工業股份有限公司    設台北市○○區○○路四段三一九
                              .
    法定代理人  丙○○      住.
    訴訟代理人  乙○○      住台北市○○路五八一號
右當事人間查閱抄錄帳冊等事件本院裁定如左：
    主      文
原告之訴駁回。
訴訟費用由原告負擔。
    理      由
一、按原告之訴，訴訟事件不屬受訴訟法院管轄而不能為第二十八條之裁定者。有左
    列各款情形之一者，法院應以裁定駁回之。民事訴訟法第二百四十九條第一項第
    二款定有明文。復按涉外民事法律關係中就管轄權之認定係指一國家之「法院」
    是否有權管轄某一涉外案件。一國之法院對某種涉外案件有無管轄權，應以該國
    內國法之規定為準據，各國事實上均希望賦予本國法院較廣之管轄權，然倘若過
    份求其擴張，可能會導致其他國家之報復或抵制。故關於涉外民事法律關係之管
    轄權確定，應本諸公平合理之原則。而就涉外民事法律關係管轄權確定之原則，
    通常應考量當事人之利益以及公共利益等因素，在不違法實效、便利以及合理牽
    連的原則下，現今各國大多放寬管轄權之認定，避免因無管轄權而讓當事人喪失
    權利之機會。惟因各國就涉外民事管轄權之認定採寬認定之結果，將導致國際管
    轄權之積極衝突，如當事人間定有「外國法院管轄條款」，即當事人間已約定所
    生之一切爭議應由某法域法院管轄時，自不得在其他有管轄權之法域提起，此將
    符合當事人間選法自由原則，並可避免國際管轄權積極衝突之發生。
二、查本件原告為係外國人，當事人一造既為外國人則本件自屬涉外私法事件。而本
    件被告係中華民國人，在涉外管轄權認定上基於被告應受較大保護之原則，通常
    亦認定被告之國籍所在地國家亦可取得涉外民事管轄權。本件被告之國籍既為中
    華民國，本國法院就此涉外事件本應有管轄權。然被告主張依據兩造所簽訂之「
    數位音響系統授權合約」第8.06條第一項之規定，其選定之法院為美國加州聯邦
    法院及加州法院，辯稱本院並無管轄權（見被告八十九年六月二十八日庭呈之答
    辯狀）。揆諸首揭說明，兩造間既有外國法院管轄條款之約定，而被告亦抗辯應
    依據雙方合約管轄之約定決定管轄權之歸屬，原告自應向有管轄權美國加州聯邦
    法院及加州法院之提起訴訟，故原告向中華民國台北地方法院提起本件訴訟，自
    屬不應准許。
三、依民事訴訟法第二百四十九條第一項第二款、第九十五條、第七十八條，裁定如
    主文。
中      華      民      國    八十九    年      七      月    二十六    日
                                            民事第四庭審判長法官 謝明珠
                                                            法官 劉又菁
                                                            法官 黃柄縉
右為正本係照原本作成
如對本裁定抗告須於裁定送達後十日內向本院提出抗告狀
中      華      民      國    八十九    年      七      月    二十六    日
~B書記官  郭中文


司法院資訊處製作；財團法人民間司法改革基金會備份。
